【裁判字號】    94,易,1120
【裁判日期】    951123
【裁判案由】    妨害公務
【裁判全文】
臺灣臺南地方法院刑事判決
公  訴  人  臺灣臺南地方法院檢察署檢察官
被      告  丁○○
上列被告因妨害公務案件，經檢察官於本院審理被告被訴妨害公
務案件（94年度偵字第12177號）時追加起訴，本院就追加起訴
部分判決如下：
    主  文
丁○○對於公署公然侮辱，處有期徒刑參月，如易科罰金，以銀
元參佰元即新臺幣玖佰元折算壹日。
    事  實
一、丁○○於民國九十五年二月十四日在本院第十一法庭公開審
    理其經臺灣臺南地方法院檢察署檢察官以該署九十四年度偵
    字第一二一七七號提起公訴之九十四年度易字第一一二○號
    妨害公務案件時，於本院法官訊問證人乙○○、丙○○後，
    請丁○○對上開證人所證述之內容表示意見時，丁○○當場
    基於侮辱公署之犯意，於公開法庭上陳述「整個地檢署都在
    吃案、栽贓」等語，使不特定人得以共見共聞之方式公然侮
    辱臺灣臺南地方法院檢察署。
二、案經臺灣臺南地方法院檢察署檢察官自動檢舉並於本院九十
    五年二月十四日審理時當庭以言詞追加起訴。
    理  由
一、訊據被告丁○○對其於上開時地本院公開審理時，有陳述「
    整個地檢署都在吃案、栽贓」之語一節雖坦承不諱，惟矢口
    否認有何公然侮辱公署之犯行，辯稱：伊說這句話是有前提
    的，因為伊向臺灣臺南地方法院檢察署檢舉、告發、告訴及
    陳情等案件之辦理及文書處理等相關流程，該署均未依相關
    規定辦理，而有吃案之情形，且其被訴之妨害公務案件，也
    是被該署栽贓的，伊並無犯罪云云。
（一）經查，被告確有於前開時、地在本院公開審理時，陳述「
      整個地檢署都在吃案、栽贓」之語一節，有本院九十四年
      度易字第一一二○號九十五年二月十四日審理筆錄附卷可
      憑，並經檢察官勘驗上開庭期之法庭錄音屬實，有檢察官
      製作之錄音譯文在卷足稽，核與被告所供相符，此部分事
      實已堪認定。
（二）次查，被告前揭所陳述之「整個地檢署都在吃案、栽贓」
      一詞，客觀上足以貶損公署即臺灣臺南地方法院檢察署之
      形象，實係侮辱言行，灼然甚明；且其所為侮辱言行之地
      點係在本院進行案件公開審理之法庭，係屬不特定人得隨
      時進出之公共場所，足使不特定人得共見共聞，自屬公然
      為之無疑。
（三）按所稱「可受公評之事」，係指依其事件之性質與影響，
      應受公眾之評論評斷或批評者而言，至於是否屬可受公評
      之事，其標準如何，則應就具體之事件，以客觀之態度，
      社會公眾之認知及地方習俗等資為審認，一般而言，凡涉
      及國家社會或多數人之利益者，皆屬之；稱「適當之評論
      」，即其評論不偏激而中肯，未逾越必要範圍之程度者而
      言，至其標準仍應就社會一般之通念，以客觀之標準決定
      。查本案被告向臺灣臺南地方法院檢察署所檢舉、告發、
      告訴及陳情之案件，均經該署分案辦理等情，有該署九十
      五年五月二日戊○朝誠九四蒞一一六一四字第三○二二一
      號函覆之內容及所附之相關起訴書、不起訴處分書等附卷
      可稽，顯認該署並無對被告所提出之檢舉、告發、告訴及
      陳情之案件不予處理之情；另本件被告經該署檢察官以九
      十四年度偵字第一二一七七號偵查之妨害公務案件，業已
      於被告陳述上開「整個地檢署都在吃案、栽贓」之語時，
      經該署檢察官提起公訴而繫屬於本院審理中，被告亦可依
      法在本院審理中對其是否涉及上開被訴妨害公務罪嫌部分
      提出辯駁，而被告若不滿臺灣臺南地方法院檢察署對其檢
      舉、告發、告訴及陳情案件及該署檢察官對其妨害公務犯
      行提起公訴之處理，自應循正常、合法之法律程序解決，
      殊無以自己主觀之認定而以足以貶損該署名譽之「吃案、
      栽贓」等語辱罵公署之理，本院稽之本案被告所陳述之「
      整個地檢署都在吃案、栽贓」之語既屬偏激而非中肯，並
      已逾越必要範圍之程度，其行為顯不符合刑法第三百十一
      條以善意發表言論之阻卻不法情形，自無由以此解免刑責
      。故本案被告辯稱伊上開陳述「整個地檢署都在吃案、栽
      贓」之語係有前提，伊並未犯罪云云，本院雖認其陳述上
      開之語有其動機，然該動機僅係引致外在行為之內在原因
      ，為刑罰裁量上應行審酌之情狀而已，並不影響犯罪之成
      立。
（四）至被告丁○○雖聲請傳喚證人李兆儒、林省三、游滿堂、
      郭千蜜、俞林美雪等人到庭作證，然上開被告所聲請傳喚
      之證人，均與本件被告被訴侮辱公署犯行之待證事實無關
      ，核無必要，附此敘明。綜上所查，被告所辯洵無足採，
      本件事證已臻明確，被告之犯行堪以認定，應
      依法論科。
三、按被告行為後，刑法部分條文業於九十四年一月七日經立法
    院三讀修正，而經總統於九十四年二月二日公布並於九十五
    年七月一日施行。而新修正之刑法第二條第一項規定：「行
    為後法律有變更者，適用行為時之法律。但行為後之法律有
    利於行為人者，適用最有利於行為人之法律。」，而該法係
    規範行為後法律變更所生新舊法律比較之準據法，於新法施
    行後，即應逕用該條為「從舊從輕」之比較；且本次法律變
    更，比較時應就罪刑有關之共犯、未遂犯、想像競合犯、牽
    連犯、連續犯、結合犯，以及累犯加重、自首減輕暨其他法
    定加減原因（如身分加減）與加減例等一切情形，綜其全部
    罪刑之結果而為比較（最高法院九十五年五月二十三日九十
    五年度第八次刑庭會議決議參照）。本案涉及法律變更之部
    分如下：
（一）修正後之刑法第四十一條第一項前段規定：「犯最重本刑
      為五年以下有期徒刑以下之刑之罪，而受六個月以下有期
      徒刑或拘役之宣告者，得以新臺幣一千元、二千元或三千
      元折算一日，易科罰金。」，但依據舊法及修正前罰金罰
      鍰提高標準條例第二條前段（現已刪除）規定，被告行為
      時易科罰金折算標準，應以銀元三百元折算一日，經折算
      為新臺幣後，應以新臺幣九百元折算為一日。比較修正前
      後之易科罰金折算標準，修正後之規定並未較有利於被告
      ，則應依刑法第二條第一項前段規定，適用被告行為時即
      修正前刑法第四十一條第一項前段規定，定其折算標準。
（二）修正後刑法係自九十五年七月一日起施行，在此之前，刑
      法分則編有關罰金刑之貨幣單位係銀元；且依刑法分則編
      應處罰金者，應適用罰金罰鍰提高標準條例第一條、第四
      條之規定，亦即應按各該具體條文制定或修正之時間先後
      ，定其提高之倍數。惟被告行為後，刑法施行法增訂第一
      條之一，於九十五年六月十四日經總統公布，並自同年七
      月一日起施行；該條規定：「中華民國九十四年一月七日
      刑法修正施行後，刑法分則編所定罰金之貨幣單位為新臺
      幣。九十四年一月七日刑法修正時，刑法分則編未修正之
      條文定有罰金者，自九十四年一月七日刑法修正施行後，
      就其所定數額提高為三十倍。但七十二年六月二十六日至
      九十四年一月七日新增或修正之條文，就其所定數額提高
      為三倍」。本件被告所犯之罪，依增訂刑法施行法第一條
      之一之規定，其罰金以新臺幣為單位，數額應提高三倍。
      此與修正前之罰金以銀元為單位，對被告而言，並無不利
      （新臺幣與銀元之比例為一比三，換算結果，亦為三倍）
      。刑法施行法第一條之一係替代罰金罰鍰提高標準條例部
      分條文，與罰金罰鍰提高標準條例罰金額度相同，既不發
      生有利或不利問題，只是將貨幣單位由銀元改為新臺幣，
      並非法律變更刑度之條文，當無比較新舊法問題，逕予適
      用刑法施行法第一條之一，併此敘明。
四、按刑法第一百四十條第二項之公然侮辱公署罪所保護之法益
    為代表國家執行一定公權力之公務機關組織體之威信，是為
    貫徹國家公務之執行，凡對公署以特定事件或抽象事實公然
    詆毀者，不論其所採取之手段為言語、文書、圖畫、影像或
    其他有表示鄙視、使人難堪之舉動均屬之。查被告在公眾出
    入之場所即本院公開審理之法庭中，當場以「整個地檢署都
    在吃案、栽贓」之客觀上足以貶損公署之語侮辱臺灣臺南地
    方法院檢察署，核被告所為，係犯刑法第一百四十條第二項
    之侮辱公署罪。本院審酌本件被告犯罪之動機係因其對臺灣
    臺南地方法院檢察署就其檢舉、告發、告訴及陳情案件之處
    理結果不滿，復又於陳情過程中因不當言行，經該署檢察官
    起訴其妨害公務犯行，及其本案係以言詞之方式侮辱公署、
    侮辱臺灣臺南地方法院檢察署有吃案、栽贓之內容對職司犯
    罪偵查之該署所生之危害及影響，以及犯罪後否認犯行，態
    度不佳等一切情狀，量處如主文所示之刑，並依修正前刑法
    第四十一條第一項前段諭知易科罰金之折算標準。
五、另臺灣臺南地方法院檢察署九十五年度偵字第三八三三號聲
    請併案審理部分，因該移送併辦部分，與本案公訴人追加起
    訴部分乃同一事實，已為本院所審究，附此敘明。
據上論斷，應依刑事訴訟法第二百九十九條第一項前段，刑法第
二條第一項前段、第一百四十條第二項、修正前同法第四十一條
第一項前段，刑法施行法第一條之一，廢止前罰金罰鍰提高標準
條例第二條，判決如主文。
本案經檢察官甲○到庭執行職務
中    華    民    國    95    年    11    月    23    日
                    刑事第四庭  審判長法  官  陳志成
                                      法  官  黃欣怡
                                      法  官  楊佳祥
以上正本證明與原本無異。
如不服本判決，應於判決送達後十日內，向本院提出上訴狀。
                                      書記官  汪姿秀
中    華    民    國    95    年    11    月    23    日
附錄論罪科刑實體法條文：
刑法第140條：
於公務員依法執行職務時，當場侮辱，或對於其依法執行之職務
公然侮辱者，處六月以下有期徒刑、拘役或一百元以下罰金。
對於公署公然侮辱者亦同。


司法院資訊處製作；財團法人民間司法改革基金會備份。
